# 陈老师，请教一下关于初始投资未到位情况下的分步交易实现企业合并如何进行账务处理？

提问人：唐山小泥巴 时间：2018-06-22 20:04:44
2014 年 4 月，我公司与甲公司共同出资设立A公司，经工商行政管理局核准登记注册，注册资本4,500万元，其中甲公司以货币出资2,700万元，占注册资本的60.00%；我公司以土地、设备出资1,800万元，占注册资本的40.00%。当时甲公司出资到位，我方因资产问题一直未达成出资，我方亦未进行账务处理，但资产已归A公司使用。A公司实收资本 2700 万元。直至 2018 年 6 月 30 日，双方达成股权转让协议。由甲公司将所持股份60%转让给我公司，自此我公司实现全资控制A公司。但我公司一直未对原来的40%股权做相应账务处理，这种情况应该如何合并A公司？我公司是否需要对原来40%的股权进行追溯调整？追溯调整后，因本次收购，A公司部分资产实现评估增值，针对这份增值原来40%部分是否应该确认投资收益？

回答人：chenyiwei
首先请排除 2014 年的合资与 2018 年 6 月的股权收购之间构成一揽子交易的可能性，确定这两项交易是互相独立的。其次需确定导致本企业无法完成实物出资的主要障碍。 如果确实属于权属瑕疵、无法过户导致无法完成实物出资，则建议： 1 、在 2014 年 4 月至2018 年 6 月期间，A公司按实际使用的本企业出资资产的公允租金（相当于这些资产的每年折旧摊销额加上合理利润）确认租金支出，并贷记资本公积；本企业按同样金额确认对A公司的长期股权投资成本和租金收入。 2 、在 2014 年 4 月至 2018 年 6 月期间，应根据本企业与甲公司之间的约定确定在A公司的权益和损益中所享有份额的比例和金额。如无明确约定的，则因为本企业未正式出资，实缴出资额为零，故不享有其权益。另外， 2018 年 6 月股权转让时的作价基础和依据也可以作为本企业是否在A公司的净资产中享有权益的佐证。 3 、 2018 年 7 月以后，如果仍未能消除导致出资资产无法过户的障碍，则建议对A公司减资到 2700 万元，同时就A公司使用的本企业原拟出资的土地、房屋、设备等签订租赁协议，按市场公允租金水平向A企业收取租金，避免税务风险。

提问人：唐山小泥巴 时间：2018-06-23 08:27:00
如果甲公司出资资产现可以完成出资但无评估，能否按照当时约定的注册资本金 1800 万元作为转让资产以及出资的对价？并追溯调整这期间的损益？

回答人：chenyiwei
应在实际完成权属转移之日确认实收资本和相应资产，不追溯到以前年度。另外仍需对出资资产进行评估，但作价金额不高于最初约定的金额。

提问人：唐山小泥巴 时间：2018-06-24 19:00:27
二次收购股权约定用 3000 万收购60%的股权，是否说明甲公司承认我公司原来享有40%的权益。那针对这40%按照评估价值出资到位，不进行追溯调整的话，直接按照本次转让股权净资产评估价值的40%跟出资资产的价值差入投资收益？净资产的评估价值是否应该考虑新增资产部分？确定商誉是否也应该考虑新增资产部分的评估价值？

回答人：chenyiwei
相当于整体股权价值为 5000 万元，建议考虑扣除和纳入本企业 1800 万元实物出资的情况下的股权价值分别为多少，并考虑双方就收购股权的谈判过程和定价原则加以分析。